【裁判字號】    89,訴,220
【裁判日期】    891009
【裁判案由】    違反槍砲彈藥刀械管制條例
【裁判全文】
臺灣宜蘭地方法院刑事判決                          八十九年度訴字第二二號
    公  訴  人  臺灣宜蘭地方法院檢察署檢察官
    被      告  甲○○
右列被告因違反槍砲彈藥刀械管制條例案件，經檢察官提起公訴（八十九年度偵字第
一八五五號），本院判決如左：
    主  文
甲○○未經許可，持有可發射子彈具有殺傷力之改造手槍，累犯，處有期徒刑壹年貳
月，併科罰金新台幣玖萬元，罰金如易服勞役以銀元參佰元即新臺幣玖佰元折算壹日
。
扣案之改造手槍壹枝及改造子彈壹顆均沒收。
    事  實
一、甲○○前於民國八十一年間因違反肅清煙毒條例案件，經本院判處應執行有期徒
    刑四年確定，於八十三年九月十八日因縮短刑期假釋出監，於八十五年一月二十
    六日刑期屆滿執行完畢，猶不知悔改，因先前借予年籍姓名不詳之成年男子綽號
    「阿色」新台幣三萬元，竟於八十九年七月一日（檢察官誤載為六月三十日）下
    午四時許，在宜蘭縣宜蘭市○○里○○街二十六之二號三樓住處，收受「阿色」
    所交付仿ＣＯＬＴ廠半自動手槍製造之金屬玩具手槍更換土造金屬槍管改造而成
    具殺傷力之手槍一枝及土造金屬彈殼加裝圓錐狀直徑約九點六ｍｍ之土造金屬彈
    頭改造而成可擊發而具殺傷力之子彈二顆，作為前揭債權之擔保品，未經主管機
    關許可，而持有上開改造之手槍一枝及改造子彈二顆並藏置於前揭住處房間內，
    嗣於八十九年七月三日十六時三十分許，在其前開住處房間內，為警當場查獲，
    並扣得上開改造手槍一枝及改造子彈二顆（其中一顆業經送鑑試射僅剩彈殼）。
二、案經宜蘭縣警察局羅東分局報由臺灣宜蘭地方法院檢察署檢察官偵查起訴。
    理  由
一、右開犯罪事實，業據被告甲○○於警、偵訊及本院審理中均坦承不諱，且有扣案
    之改造手槍一支及改造子彈二顆（其中一顆業經送鑑試射僅剩彈殼）在卷可證（
    八十九年度保管字第九一二號），又扣案之改造手槍一支及子彈二顆經送內政部
    警政署刑事警察局鑑定結果，認改造手槍一支係由仿ＣＯＬＴ廠半自動手槍製造
    之金屬玩具手槍更換土造金屬槍管改造而成，機械性能良好，認具殺傷力；認子
    彈二顆係土造金屬彈殼加裝圓錐狀直徑約九點六ｍｍ之土造金屬彈頭改造而成，
    其中一顆經試射結果，能擊發而具殺傷力，此有該局所出具之八十九年七月十一
    日刑鑑字第八七九八一號鑑驗通知書一紙在卷可稽，足徵該扣案之改造手槍一枝
    及改造子彈二顆均具有殺傷力。本件事證明確，被告犯行堪以認定。
二、核被告所為係違反槍砲彈藥刀械管制條例第十一條第四項及同法第十二條第四項
    之罪。其係以一行為觸犯上開二罪名，為想像競合犯，依刑法第五十五條之規定
    ，應從重之未經許可持有槍枝罪名處斷。查被告前於八十一年間因違反肅清煙毒
    條例案件，經本院判處應執行有期徒刑四年確定，於八十三年九月十八日因縮短
    刑期假釋出監，於八十五年一月二十六日刑期屆滿執行完畢，此有臺灣高等法院
    檢察署刑案紀錄簡覆表在卷可憑，其於五年內再犯本件有期徒刑以上之罪，為累
    犯，應依刑法第四十七條規定，加重其刑。爰審酌被告係以槍彈供債權擔保之犯
    罪動機、犯罪手段、對治安所生之危害、坦承犯行及犯罪後態度等一切情狀，量
    處如主文所示之刑，並就所處罰金部分併諭知易服勞役之折算標準。扣案之改造
    手槍一枝及改造子彈一顆（另一顆業經送鑑試射僅剩彈殼，已非屬違禁物，爰不
    併予宣告沒收），均係違禁物，不問屬於犯人與否，應依法併予宣告沒收之。
三、至被告所犯右開槍砲彈藥刀械管制條例第十一條第四項之罪名，同條例第十九條
    第一項雖規定，應於刑之執行完畢或赦免後，令入勞動場所強制工作三年，惟該
    條例第十九條第一項之規定，不問對行為人有無預防矯治其社會危險性之必要，
    一律宣付強制工作三年，限制其中不具社會危險性之受處分人之身體、自由部分
    ，其所採措施與所欲達成預防矯治之目的及所需之程度，不合憲法第二十三條所
    定之比例原則。犯上開條例第十九條所定之罪，不問對行為人有無預防矯治其社
    會危險性之必要，一律宣付強制工作三年之部分，與本解釋意旨不符，應自本解
    釋公布之日起不予適用。犯該條例第十九條第一項所列舉之罪，依個案情節符合
    比例原則部分，固應適用該條例宣告保安處分；至不符合部分而應宣告保安處分
    者，則仍由法院斟酌刑法第九十條第一項規定之要件，依職權為之，於此，自無
    刑法第二條第二項之適用，亦即仍有從新從輕原則之適用。業經司法院大法官會
    議解釋第四七一號解釋在案。查本件被告所犯右開槍砲彈藥刀械管制條例第十一
    條第四項之罪名，依其係因供債權擔保而持有改造手槍一支之犯罪情節，尚無需
    併予宣告保安處分，對之為預防矯治其社會危險性之必要，爰不依槍砲彈藥刀械
    管制條例第十九條第一項之規定，併予宣告強制工作，特此敘明。
據上論斷，應依刑事訴訟法第二百九十九條第一項前段、槍砲彈藥刀械管制條例第十
一條第四項、第十二條第四項，刑法第十一條前段、第五十五條、第四十七條、第四
十二條第二項、第三十八條第一項第一款，罰金罰鍰提高標準條例第二條，現行法規
所定貨幣單折算新臺幣條例第二條，判決如主文。
本案經檢察官林吉泉到庭執行職務。
中      華      民      國    八十九    年      十      月      九      日
                                臺灣宜蘭地方法院刑事第二庭
                                    法  官  林  俊  廷
右正本證明與原本無異
如不服本判決應於送達後十日內向本院提出上訴狀（應附繕本）
                                    書記官  陳  憲  文
中      華      民      國    八十九    年      十      月    十三      日
附錄本案論罪科刑法條全文
槍砲彈藥刀械管制條例第十一條第四項
未經許可，持有、寄藏或意圖販賣而陳列第一項所列槍砲者，處一年以上七年以下有
期徒刑，併科新臺幣七百萬元以下罰金。
槍砲彈藥刀械管制條例第十二條第四項
未經許可，持有、寄藏或意圖販賣而陳列子彈者，處五年以下有期徒刑，併科新臺幣
三百萬元以下罰金。


司法院資訊處製作；財團法人民間司法改革基金會備份。
